臺灣桃園地方法院刑事判決
109年度訴字第1216號
公  訴  人  臺灣桃園地方檢察署檢察官 
被      告  陳益盛


            葉峻源


上列被告因傷害案件，經檢察官提起公訴（108年度偵字第27147
號、109年度偵字第5527號），本院判決如下：
    主  文
陳益盛犯傷害罪，處有期徒刑貳月，如易科罰金，以新臺幣壹仟
元折算壹日。
葉峻源犯傷害罪，處拘役肆拾日，如易科罰金，以新臺幣壹仟元
折算壹日。
    事  實
陳益盛、湯喻媜於民國108年8月28日15時30分許，在桃園市○○區
○○路0段000○000號房屋，依本院執行命令進行不動產點交後，於
同日18時22分許，湯喻媜因不願同意陳益盛留滯在屋內等候搬家
公司，雙方遂生口角爭執，嗣葉峻源到場後，湯喻媜對葉峻源告
以其與陳益盛爭執緣由，雙方亦發生口角爭執。陳益盛竟基於傷
害之犯意，朝葉峻源臉部揮拳、徒手抓傷葉峻源之臉頰，致葉峻
源受有顏面挫傷合併鼻樑撕裂傷（0.5×0.1公分）、左手腕扭傷
等傷害。葉峻源以手阻擋陳益盛之攻擊後，可預見將他人用力推
向鐵櫃，可能使人因撞擊鐵櫃而遭鐵櫃掉落砸傷，竟仍基於使人
受傷亦不違背其本意之不確定故意，徒手將陳益盛推向後方雙層
鐵櫃，致陳益盛撞擊鐵櫃後跌倒，遭上層鐵櫃掉落砸中頭部、肩
膀，受有頭皮挫傷、左側肩膀挫傷、下背和骨盆挫傷、右側腕部
擦傷、右側膝部擦傷、左側膝部擦傷等傷害。
    理  由
一、認定犯罪事實所憑之證據及理由
　　訊據被告陳益盛、葉峻源固不否認有於上開時間、地點發生
    口角爭執，且均受有前揭傷勢等事實，惟均矢口否認有何傷
    害之犯行，被告陳益盛辯稱：我與告訴人葉峻源因近身接觸
    ，致肚子接觸到告訴人葉峻源身體，告訴人葉峻源立即動手
    撥走我的眼鏡，且用雙手將我往後推，我的雙眼近視高達10
    00多度，要如何對告訴人葉峻源為任何傷害行為云云；被告
    葉峻源則辯稱：我有推告訴人陳益盛，但是因為告訴人陳益
    盛先用身體碰撞我，我主張正當防衛，且告訴人陳益盛所受
    傷勢是他自己重心不穩跌倒造成，與我無關云云。經查：
　　㈠被告陳益盛、證人即被告葉峻源案發時之女友湯喻媜於108
      年8月28日15時30分許，在桃園市○○區○○路0段000○000號
      房屋，依本院執行命令進行不動產點交後，於同日18時22
      分許，證人湯喻媜因不願同意被告陳益盛留滯在屋內等候
      搬家公司，雙方遂生口角爭執，嗣被告葉峻源到場後，證
      人湯喻媜對被告葉峻源告以其與被告陳益盛爭執緣由，雙
      方亦發生口角爭執等情，業據被告陳益盛、葉峻源於警詢
      、偵訊、本院準備程序及審理時供述在卷（臺灣桃園地方
      檢察署108年度偵字第27147號卷【下稱偵卷】第11至19、
      71、73頁；本院109年度訴字第1216號卷【下稱本院訴卷
      】二第19、20、160、162頁），且經證人湯喻媜於警詢及
      本院審理時證述屬實（偵卷第7至9頁；本院訴卷二第113
      至126頁），並有本院108年度司執字第29976號執行命令
      影本、108年8月28日民事強制執行筆錄影本在卷可稽（偵
      卷第45至46、113至115頁）；而告訴人葉峻源受有顏面挫
      傷合併鼻樑撕裂傷（0.5×0.1公分）、左手腕扭傷等傷害
      ，告訴人陳益盛受有頭皮挫傷、左側肩膀挫傷、下背和骨
      盆挫傷、右側腕部擦傷、右側膝部擦傷、左側膝部擦傷等
      傷害之事實，亦為被告陳益盛、葉峻源所不爭執，並有新
      國民醫療社團法人新國民醫院診斷證明書及天成醫療社團
      法人天晟醫院診斷證明書在卷可佐（偵字卷第41、47頁）
      。是此部分事實，首堪認定。
　　㈡被告陳益盛傷害告訴人葉峻源部分：
　　　⒈被告陳益盛朝告訴人葉峻源臉部揮拳、徒手抓傷告訴人
        葉峻源之臉頰，致告訴人葉峻源受傷之事實，有下列證
        據可資認定：
　　　　⑴告訴人葉峻源於警詢、偵訊時證稱：被告陳益盛用身
          體碰撞我，我雙手往前推被告陳益盛肩膀，請他與我
          保持適當距離，但被告陳益盛再次往前，並要出手打
          我，我被他抓傷等語(偵卷第12、71頁）。
　　　　⑵證人湯喻媜於警詢、偵訊時證稱：被告陳益盛起身以
          肚子往前頂，告訴人葉峻源就保持距離，被告陳益盛
          就再次以肚子往前頂，且有揮拳抓傷告訴人葉峻源等
          語（偵卷第8、70頁）；於本院審理時證稱：當時被
          告陳益盛起身用肚子頂撞告訴人葉峻源，告訴人葉峻
          源就用手將被告陳益盛擋住，然後被告陳益盛退後，
          被告陳益盛再往前揮拳打告訴人葉峻源，有打到鼻樑
          ，告訴人葉峻源也有被抓傷，當時告訴人葉峻源雙手
          放在胸前不讓被告陳益盛靠近等語（本院訴卷二第11
          3至126頁）。
　　　　⑶證人即湯喻媜之弟湯雲傑於警詢、偵訊時證稱：我看
          到被告陳益盛站起來用肚子頂告訴人葉峻源，告訴人
          葉峻源順手將被告陳益盛推開，被告陳益盛再次頂告
          訴人葉峻源並揮拳等語（偵卷第26、71頁）；於本院
          審理時證稱：被告陳益盛靠他的大肚子頂告訴人葉峻
          源，後來告訴人葉峻源就反手將他推回去，因為被告
          陳益盛一直靠近，後來推回去時被告陳益盛作勢要揮
          拳，揮的時候有伸手抓傷告訴人葉峻源臉部等語（本
          院訴卷二第127至136頁）。
　　　　⑷證人即湯喻媜之弟湯雲棋於警詢、偵訊時證稱：被告
          陳益盛用肚子頂撞告訴人葉峻源，告訴人葉峻源就用
          手抵擋，被告陳益盛不死心再用身體頂撞，並出手作
          勢要攻擊告訴人葉峻源等語（偵卷第22、72頁）；於
          本院審理時證稱：被告坐在椅子上站起來罵我們，用
          身體靠近，第1次撞過來後，又再做第2次動作，就是
          再靠近一次，感覺要打人，當時被告陳益盛用身體往
          前撞，撞的當下告告訴人葉峻源就用手擋住被告陳益
          盛；告訴人葉峻源鼻樑有流血受傷等語（本院訴卷二
          第136至146頁）。
　　　　⑸綜觀告訴人葉峻源及證人湯喻媜、湯雲傑、湯雲棋之
          證述情節，就被告陳益盛先後2次以肚子頂撞告訴人
          葉峻源，於被告陳益盛第2次頂撞時，同時朝告訴人
          葉峻源揮拳，並抓傷告訴人葉峻源臉部，鼻樑有流血
          受傷，告訴人葉峻源以手阻擋被告陳益盛徒手攻擊等
          節，所述互核一致；參以告訴人葉峻源於案發當日前
          往新國民醫療社團法人新國民醫院就醫，經診斷受有
          顏面挫傷合併鼻樑撕裂傷（0.5×0.1公分）、左手腕
          扭傷等傷害，有前揭診斷證明書存卷可按（偵卷第47
          頁），核與告訴人葉峻源及證人湯喻媜、湯雲傑、湯
          雲棋所述告訴人葉峻源遭被告徒手攻擊之部位、情節
          相符；且告訴人葉峻源為抵抗被告陳益盛揮拳、抓打
          ，以手阻擋被告陳益盛攻擊之過程中，造成左手腕扭
          傷之傷勢，亦與一般生活經驗法則相合。綜上各情，
          被告陳益盛朝告訴人葉峻源臉部揮拳、徒手抓傷告訴
          人葉峻源之臉頰，致告訴人葉峻源成傷之事實，堪以
          認定。
　　　⒉被告陳益盛雖辯稱其眼鏡已遭告訴人葉峻源撥落，以其
        近視度數無法傷害告訴人葉峻源云云。惟查，被告陳益
        盛如何揮拳、抓打告訴人葉峻源致受傷等節，業經本院
        認定如前，又參諸證人湯雲棋於本院審理時證稱：我沒
        有看到告訴人葉峻源用手將被告陳益盛的眼鏡撥掉等語
        （本院訴卷二第144頁）；證人湯雲傑於本院審理時證
        稱：我看到告訴人葉峻源推被告陳益盛後，那個櫃子倒
        下來，被告陳益盛眼鏡才掉下來歪掉等語（本院訴卷二
        第133頁），足見被告陳益盛之眼鏡掉落並非因告訴人
        葉峻源出手撥落所致，況依證人湯喻媜、湯雲棋於本院
        審理中所證：被告陳益盛與告訴人葉峻源於案發前之相
        對位置約距離1至2公尺等情（本院訴卷二第122、143頁
        ），縱令被告陳益盛深度近視且未戴眼鏡，在彼此距離
        甚近下，只要出手攻擊即可碰觸他人身體並造成傷勢，
        被告陳益盛不至於因視線不清而無法出手攻擊告訴人葉
        峻源。是被告陳益盛此部分所辯，顯不可採。
　　㈢被告葉峻源傷害告訴人陳益盛部分：
　　　⒈被告葉峻源徒手將告訴人陳益盛推向後方雙層鐵櫃，致
        告訴人陳益盛撞擊鐵櫃後跌倒，遭上層鐵櫃掉落砸中頭
        部、肩膀等節，茲認定如下：
　　　　⑴告訴人陳益盛於警詢及偵訊時證稱：被告葉峻源將我
          推向後方，我就撞到鐵櫃併跌倒，鐵櫃就壓到我等語
          （偵卷第17、73頁），核與證人湯雲傑於警詢、偵訊
          及本院審理時證稱：我看到被告葉峻源在用手擋下告
          訴人陳益盛的手後，就順手推告訴人陳益盛，擋了以
          後有往後回推，往回推以後告訴人陳益盛重心不穩就
          往照片中鐵櫃倒下去，鐵櫃就這樣壓下來；當時一個
          人揮拳一個人阻擋，推的力量當然就很大，然後告訴
          人陳益盛往後倒，倒到鐵櫃那裏，鐵櫃是辦公室那種
          鐵櫃用2層疊著，所以告訴人陳益盛一倒，上面那層
          鐵櫃就自然往下壓等語大致相符（偵卷第26、71頁；
          本院訴卷二第129、130、135頁），參以被告葉峻源
          於本院準備程序及審理時亦供承：有用手推開告訴人
          陳益盛等語（本院訴卷二第20、161頁），堪認告訴
          人陳益盛前開證述應屬實可信。
　　　　⑵證人湯喻媜、湯雲棋固於本院審理時證述被告葉峻源
          沒有推告訴人陳益盛，應係告訴人陳益盛站不穩往後
          倒，致遭鐵櫃壓傷等語（本院訴卷二第117、118、13
          7、139、144頁）。惟查，證人湯喻媜、湯雲棋此部
          分證詞顯與被告葉峻源所為有以手推開告訴人陳益盛
          之供述不符，且衡酌被告葉峻源與告訴人陳益盛所述
          其等於發生肢體衝突前之相對位置（本院訴卷二第16
          1、163頁）及現場照片（偵卷第117頁），可知告訴
          人陳益盛並非鄰近後方鐵櫃，若非被告葉峻源確有猛
          力推向告訴人陳益盛，當不會導致告訴人陳益盛撞擊
          鐵櫃後跌倒；至證人湯喻媜雖於本院審理中證述告訴
          人陳益盛先跌坐在椅子上，再隨著椅子滑輪滑動至鐵
          櫃旁（本院訴卷二第118頁），然觀諸現場照片（偵
          卷第117頁），可知告訴人陳益盛所站立位置與鐵櫃
          間堆放包含椅子在內之其他物品，現場空間並非寬裕
          ，告訴人陳益盛能否單憑椅子滑動順暢移動即非無疑
          。是證人湯喻媜、湯雲棋此部分證述無從作為有利於
          被告葉峻源之認定。
　　　　⑶告訴人陳益盛於案發當日即前往天成醫療社團法人天
          晟醫院急診就醫，經診斷受有頭皮挫傷、左側肩膀挫
          傷、下背和骨盆挫傷、右側腕部擦傷、右側膝部擦傷
          、左側膝部擦傷等傷害，有前揭診斷證明書附卷可佐
          （偵卷第41頁），可知告訴人陳益盛受傷之部位遍及
          頭部、肩膀、背部及膝部，此與告訴人陳益盛遭被告
          葉峻源推倒在地及鐵櫃由上往下砸落之過程中所可能
          導致之傷勢，互核大致相符，足認告訴人陳益盛所受
          傷勢，應係被告葉峻源徒手用力將告訴人陳益盛推向
          後方鐵櫃，致告訴人陳益盛撞擊鐵櫃後跌倒，遭上層
          鐵櫃掉落砸中所造成。被告葉峻源辯稱告訴人陳益盛
          所受傷勢與其所為無因果關係云云，尚難憑採。
　　　⒉按行為人對於構成犯罪之事實，明知並有意使其發生者
        ，為故意；行為人對於構成犯罪之事實，預見其發生而
        其發生並不違背其本意者，以故意論，刑法第13條第1
        項、第2項分別定有明文。不論其為「明知」或「預見
        」，行為人皆在主觀上有所認識，只是基於此認識進而
        「使其發生」或「容任其發生」之強弱程度有別，前者
        為確定故意（直接故意），後者為不確定故意（間接故
        意），均屬故意實行犯罪行為之範疇（最高法院110年
        度台上字第3740號判決意旨參照）。而將他人用力推向
        鐵櫃，極可能使人因撞擊鐵櫃而遭鐵櫃掉落砸傷，此為
        一般人生活經驗所能預見之事，被告葉峻源為具備基本
        智識之成年人，對此應無不能預見之理，竟仍執意而為
        前開行為，顯見被告葉峻源對於傷害結果是否發生，並
        非其所問，倘確實造成傷害結果，即不違反被告葉峻峻
        源之本意，依前揭說明，被告葉峻源主觀上具傷害之不
        確定故意甚明。公訴意旨認被告葉峻源係基於傷害之直
        接故意而為本案犯行，容有誤會，為本院所不採認。
　　　⒊被告葉峻源雖辯稱其所為構成正當防衛云云。惟按正當
        防衛必須對於現在不法之侵害，始足當之，倘侵害業已
        過去，或無從分別何方為不法侵害之互毆行為，均不得
        主張防衛權，而互毆係屬多數動作構成單純一罪，而互
        為攻擊之傷害行為，縱令一方先行出手，還擊之一方，
        在客觀上苟非單純對於現在不法之侵害為必要排除之反
        擊行為，因其本即有傷害之犯意存在，自無主張防衛權
        之餘地（最高法院110年度台上字第3427號判決意旨參
        照）。查被告葉峻源以手阻擋告訴人陳益盛之攻擊後，
        始徒手將告訴人陳益盛推向後方雙層鐵櫃，業據證人湯
        雲傑於本院審理時證稱：我看到被告葉峻源在用手擋下
        告訴人陳益盛的手後，就順手推告訴人陳益盛，擋了以
        後有往後回推，往回推以後告訴人陳益盛重心不穩就往
        照片中鐵櫃倒下去等語明確（本院訴卷二第135頁），
        而證人湯喻媜、湯雲棋於本院審理時均證述被告葉峻源
        有以手阻擋來自告訴人陳益盛之徒手攻擊（本院訴卷二
        第117、145頁），可見被告葉峻源遭告訴人陳益盛徒手
        攻擊後已隨即用手阻擋下來，其後始順勢用力還手將告
        訴人陳益盛推向鐵櫃為回擊行為，堪認被告葉峻源並非
        單純對於他方現在不法之攻擊為必要之反擊行為，自不
        能主張正當防衛為由而阻卻違法。故被告葉峻源此部分
        辯解，顯非可採。　　
　　㈣綜上所述，被告2人上開所辯，均不足採信，本案事證明確
      ，被告2人傷害犯行堪以認定，均應依法論科。又本案事
      證既已明確，被告陳益盛另聲請傳喚證人古念玉，以證明
      其等在等候搬家公司確定搬家事宜（本院訴卷二第22頁）
      ，不僅與傷害犯行之待證事實無重要關係，亦無調查必要
      性，是被告陳益盛前開聲請，應予駁回，附此敘明。
二、論罪科刑
　　㈠核被告陳益盛、葉峻源所為，均係犯刑法第277條第1項之
      傷害罪。
　　㈡被告陳益盛前因侵占案件，經臺灣臺中地方法院以101年度易
      字第3641號判決處有期徒刑11月，檢察官提起上訴後，由
      臺灣高等法院臺中分院以103年度上易字第495號判決駁回
      上訴確定，於104年3月8日入監，於105年1月20日縮短刑期
      假釋出監，假釋期間付保護管束，於105年2月7日縮刑期滿
      ，假釋未經撤銷，其未執行之刑，以已執行論等情，業據檢
      察官主張並提出刑案資料查註記錄表及刑事判決，核與臺
      灣高等法院被告前案紀錄表相符，且為被告陳益盛所不爭
      執，是被告陳益盛受有期徒刑之執行完畢後，5年以內故
      意再犯本案有期徒刑以上之罪，為累犯。惟依司法院釋字
      第775號解釋意旨，為避免發生罪刑不相當之情形，法院
      就個案應裁量是否加重最低本刑，本院審酌被告所犯本案
      與上開前案之犯罪類型、行為態樣、法益侵害及社會危害
      程度，均不相同，難認被告有何特別惡性或對刑罰反應力
      薄弱之情形，若依累犯規定加重其刑，即與罪刑相當原則
      有違，爰不予依刑法第47條第1項規定加重其刑。
　　㈢爰以行為人之責任為基礎，審酌被告2人僅因細故發生口角
      爭執，竟不思以理性方式溝通，分別以前開行為相互攻擊
      成傷，所為實值非難；兼衡被告2人犯後始終否認犯行，
      彼此均未達成和解或賠償對方所受損害，犯後態度難難認
      良好；衡酌被告陳益盛前因傷害案件經法院判處確定，被
      告葉峻源前無傷害等暴力犯罪之前科紀錄，有臺灣高等法
      院被告前案紀錄表在卷可憑；並考量被告2人所受傷勢輕
      重、其等於警詢時自陳之智識程度及生活狀況等一切情狀
      ，分別量處如主文所示之刑，並均諭知易科罰金之折算標
      準，以資儆懲。
三、不另為無罪諭知部分
    公訴意旨另以：被告陳益盛於上開時地，基於傷害之犯意，
    以上開行為致告訴人葉峻源受有背部挫傷之傷害，因認被告
    陳益盛此部分所為，亦涉犯刑法第277條第1項之傷害罪嫌云
    云。經查，告訴人葉峻源於案發當日至新國民醫療社團法人
    新國民醫院診療結果，受有背部挫傷之傷害，有前揭診斷證
    明書在卷可查（偵卷第47頁），是告訴人葉峻源受有此部分
    傷害之事實，固堪認定。惟依告訴人葉峻源及證人湯喻媜、
    湯雲傑、湯雲棋前揭所證被告陳益盛徒手攻擊告訴人葉峻源
    之情節，乃被告陳益盛朝告訴人葉峻源臉部揮拳、徒手抓傷
    葉峻源之臉頰，可認被告陳益盛出手攻擊告訴人葉峻源之身
    體部位並未及於背部，故尚難逕認前開傷勢即為被告陳益盛
    所為。則公訴意旨所指此部分犯罪事實，尚不足以達於通常
    一般之人均不致於有所懷疑之程度，而有合理性之懷疑存在
    ，本應為被告無罪之諭知，惟此部分與前開經論罪科刑部分
    ，具有實質上一罪關係，爰不另為無罪之諭知，附此敘明。
據上論斷，應依刑事訴訟法第299條第1項前段，判決如主文。
本案經檢察官劉倍提起公訴及到庭執行職務。
中　　華　　民　　國　　111 　年　　9 　　月　　21　　日
                  刑事第十八庭  審判長法官  陳囿辰

                                      法官  姚懿珊

                                      法官　羅文鴻
以上正本證明與原本無異。
如不服本判決應於收受判決後20日內向本院提出上訴書狀，並應
敘述具體理由。其未敘述上訴理由者，應於上訴期間屆滿後20日
內向本院補提理由書(均須按他造當事人之人數附繕本)「切勿逕
送上級法院」。 
　　　　　　　　　　　　　　      　書記官　林佳穎 
中　　華　　民　　國　　111 　年　　9 　　月　　21　　日
中華民國刑法第277條
傷害人之身體或健康者，處5年以下有期徒刑、拘役或50萬元以
下罰金。
犯前項之罪，因而致人於死者，處無期徒刑或7年以上有期徒刑
；致重傷者，處3年以上10年以下有期徒刑。